臺灣高等法院交通事件裁定　　　　　　 96年度交抗字第796號
抗　告　人
即受處分人　甲○○
上列抗告人因違反道路交通管理處罰條例案件，不服臺灣臺北地
方法院，中華民國96年9月29日所為裁定（96年度交聲字第1048
號），提起抗告，本院裁定如下：
    主  文
抗告駁回。
    理  由
一、原處分意旨略以：
    抗告人即受處分人甲○○於民國九十六年七月十七日十八時
    十分許，騎乘機車（車牌號碼：九ＨＣ—七八三號，下稱系
    爭車輛），在臺北市○○路、青島西路口，經執勤員警盧仁
    傑舉發「闖紅燈」、「拒絕停車接受稽查而逃逸」等違規行
    為，受處分人於應到案日期即九十六年八月十七日向交通部
    公路總局臺北區監理所提出申訴，該所函請舉發單位即臺北
    市政府警察局中正第一分局調查結果，仍認受處分人有行經
    有燈光號誌管制之交岔路口闖紅燈、拒絕停車接受稽查而逃
    逸之違規行為，原處分機關乃依道路交通管理處罰條例第五
    十三條第一項、第六十條第一項、第六十三條第一項第一款
    、第三款及違反道路交通管理事件統一裁罰基準表之規定，
    於九十六年九月五日以北市裁二字第裁二二—ＡＥＶ九○五
    四六七號、北市裁二字第裁二二—ＡＥＶ九○五四六八號裁
    決書分別裁處受處分人罰鍰新臺幣（下同）一千八百元，並
    記違規點數三點；罰鍰三千元，並記違規點數一點。
二、原裁定意旨略以：
  (一)按汽車駕駛人，行經有燈光號誌管制之交岔路口闖紅燈者，
    處一千八百元以上五千四百元以下罰鍰，並予記違規點數三
    點，又汽車駕駛人，駕駛汽車有違反道路交通管理處罰條例
    之行為，經交通勤務警或依法令執行交通稽查任務人員制止
    時，不聽制止或拒絕停車接受稽查而逃逸者，除按各該條規
    定處罰外，處三千元以上六千元以下罰鍰，道路交通管理處
    罰條例第五十三條第一項、第六十條第一項、第六十三條第
    一項第一款、第三款分別定有明文。
  (二)經查：
  1.受處分人甲○○於九十六年七月十七日十八時十分許，騎乘
    系爭車輛，在臺北市○○路、青島西路口，經執勤員警盧仁
    傑舉發「闖紅燈」、「拒絕停車接受稽查而逃逸」等違規之
    事實，有臺北市政府警察局舉發違反道路交通管理事件通知
    單二紙在卷可稽。
  2.受處分人確有前揭行經有燈光號誌管制之交岔路口闖紅燈、
    拒絕停車接受稽查而逃逸之違規行為，業據證人即舉發本件
    之員警盧仁傑於原審調查時，以具結擔保其供述之真實性，
    並在負擔偽證罪之處罰之心理狀態下證稱：「當天剛好是負
    責公園路與青島西路交通疏導勤務，那個時段伊站在公園路
    與青島西路的交岔口的中間，當天伊是穿制服且拿著指揮棒
    ，那邊行人很多，當行人穿越號誌變成綠燈時伊會左右看車
    子是否會從前後左右闖越，那個路口行人號誌變成綠燈時，
    包括公園路及青島西路的方面都是變成紅燈，那個路口是Ｔ
    字型路口，旁邊有二個巷子一個是公園路二十巷及二八巷，
    當伊轉到二十巷時就看到有一台車子好像要從二十巷口出來
    闖越行人穿越道，伊就先鳴笛，叫他停住不要繼續走，不知
    是否沒有聽到，就騎走了，到了路中間伊再一次鳴笛（吹哨
    子）他還是不理伊，就往青島西路的方向走，接下來伊就記
    他的車號九ＨＣ─七八三」等語明確。
  3.依受處分人於原審調查時所繪製之路線圖，受處分人騎乘系
    爭車輛自臺北市○○路二十巷至公園路時，沿公園路左轉至
    青島西路時，本應注意公園路上之燈號管制，不得因公園路
    二十巷口與公園路交岔口並無燈號管制，即可據此逕行左轉
    至青島西路，而無視於公園路上燈號管制之存在。受處分人
    行經有燈光號誌管制之交岔路闖紅燈之違規行為，至為明確
    。
  4.參之證人盧仁傑前開所證，證人盧仁傑當時乃身著制服，手
    持指揮棒，站在公園路與青島西路交岔路口中間值服疏導交
    通勤務，而參照受處分人所繪製之行經路線，受處分人騎乘
    系爭車輛轉往青島西路時，亦有經過公園路與青島西路之交
    岔路口，衡諸一般經驗法則，受處分人自公園路二十巷口騎
    出，依其視線，理當會看到公園路南北方向之動態，更何況
    ，受處分人尚有經過該交岔路口，基此，受處分人豈有未看
    到站在交岔路口中間、正在值服勤務員警即證人盧仁傑之理
    ？受處分人辯稱：其未看到執勤員警，也沒有聽到所謂「經
    警鳴笛攔停」，何來「拒絕接受稽查而逃逸」云云，顯不足
    採憑。基上，本件事證明確，受處分人違規事實，堪以認定
    。
  (三)綜上所述，受處分人確有在前開時、地駕駛系爭車輛，行經
    有燈光號誌管制之交岔路口闖紅燈、拒絕停車接受稽查而逃
    逸之違規行為，原處分機關依道路交通管理處罰條例第五十
    三條第一項、第六十條第一項、第六十三條第一項第一款、
    第三款及違反道路交通管理事件統一裁罰基準表之規定，裁
    處受處分人罰鍰受處分人罰鍰一千八百元，並記違規點數三
    點；罰鍰三千元，並記違規點數一點，核無不當。本件受處
    分人聲明異議為無理由，應予駁回等語。
三、抗告意旨略以：
    抗告人甲○○雖坦認有上述闖紅燈之違規行為，並願接受裁
    罰，但於上揭時間行經上述交岔路口時，並未看到員警在路
    口中間執勤，亦未看到或聽到員警對抗告人做任何之動作及
    鳴笛，抗告人自無「拒絕停車接受稽查而逃逸」之情事，原
    審未予採納自非有理。爰請求調閱該路口之監視錄影為查證
    等語，提起抗告，請求本院撤銷原審裁定。
四、經查：
  (一)抗告人確有前揭行經有燈光號誌管制之交岔路口闖紅燈之違
    規行為，為抗告人所不否認，並經證人即舉發本件之員警盧
    仁傑於原審證述在卷，堪信為實。抗告人雖執前詞否認尚有
    拒絕停車接受稽查而逃逸之違規行為；然查，此部分業據證
    人盧仁傑於原審結證證述明確，且觀諸抗告人於原審繪製之
    案發當日行徑路線圖內容，核與證人盧仁傑於同日提出之現
    場繪製平面圖（原審卷二六、二八頁），就抗告人於案發當
    日係自臺北市○○路二十巷口至公園路，再行經公園路與青
    島西路交叉口，並沿公園路左轉青島西路等情相符，堪證證
    人盧仁傑於本件案發當時確實在場執勤，且全程目擊抗告人
    當時之行徑路線。又抗告人於原審供稱：「伊在九十六年七
    月十七日十八時騎機車，經過公園路、青島西路口，伊從公
    園路二十巷要到青島西路，伊的行徑方面是沒有紅綠燈可以
    看的，伊看沒有來車，伊就過馬路，直走青島西路。當時伊
    看到公園路是紅燈，伊走的巷子是沒有紅綠燈，所以左右方
    向的車子是停的」等語（原審卷二四頁正背面），而徵諸證
    人盧仁傑於原審證稱：「甲○○從二十巷出來，確實有左右
    看，伊猜測他應該意圖闖越，所以才對他鳴笛」等情（原審
    卷二五頁背面），證人盧仁傑就抗告人自公園路二十巷口駛
    入公園路前，曾左右查看行車狀況一節，為與抗告人相同之
    供證，益徵本件案發當時，員警盧仁傑確實於公園路與青島
    西路交岔口中間執勤，且係面朝公園路二十巷口之方向，否
    則證人就抗告人自公園路二十巷口騎出駛入公園路前之左右
    觀察行車狀況等細微之舉動，即無知悉之可能。準此，證人
    盧仁傑就抗告人上揭違規情形於原審結證所供，即非無據。
  (二)參之證人盧仁傑所證，其當時係身著制服，手持指揮棒，站
    在公園路與青島西路交岔路口中間為疏導交通之勤務，而抗
    告人騎乘機車轉往青島西路時，既有經過公園路與青島西路
    之交岔路口，衡諸一般經驗法則，抗告人自公園路二十巷口
    騎出，依其視線，自當會注意公園路南北方向之動態，更何
    況，抗告人尚且經過該交岔路口，基此，抗告人豈有未看到
    於交岔路口中間、正值服勤務之員警盧仁傑之理；再者證人
    盧仁傑為依法執行交通勤務之警員，與抗告人素不相識，亦
    無嫌隙，斷無甘冒觸犯偽證罪之風險而構詞誣攀抗告人之理
    ，是其以親睹抗告人前揭違規行為之證言自堪採信。又基於
    交通警員掣單舉發違反道路交通管理處罰條例所列之違規事
    實，本質上為行政處分，係公務員基於職務上之權力，依法
    就特定之具體事件所為之具公法上效果之單方行政行為，基
    於公務員為公法上行為具有公信力之原則，若無其他反證足
    以推翻，該行政處分當可被推定為真正。若謂公務員一切行
    政行為均需預留證據以證其實，則國家行政勢必窒礙難行，
    據此，刑事訴訟法就犯罪證據有關之規定中與屬行政秩序罰
    之交通違規裁罰本質不合之部分，自不在準用之列。從而，
    本件抗告人既未就執勤員警之舉發有誤提出相關證據為據，
    本院亦查無證據足資證明員警有捏造事實違法取締之情事，
    則執勤員警本其維護交通秩序、安全職責所為之舉發，自應
    受到合法、正確之推定。是以抗告人所辯其無拒絕接受稽查
    而逃逸之情事云云，即不足採信。至抗告意旨雖聲請調閱系
    爭路口監視錄影畫面查證，然抗告意旨係以抗告人主觀上未
    察覺員警攔停之命令為據，惟依諸上開說明理由已堪認抗告
    人有拒絕停車受稽查之違規主客觀之情事，綜調閱路口監視
    錄影資料，亦無足援為有利抗告人之認定，核無調查必要。
    綜上各情，本件抗告人違規事實明確，原審裁定核無違誤，
    抗告人以前揭情詞為辯，為無理由，其抗告應予駁回。
五、據上論結，應依道路交通案件處理辦法第二十六條，刑事訴
    訟法第四百十二條，裁定如主文。
中　　華　　民　　國　　96　　年　　10　　月　　31　　日
                  刑事第十八庭  審判長法　官  溫耀源
　　　　　　　　　　　　　　　      　法  官  周政達
　　　　　　　　　　　　　　　      　法  官  段景榕
以上正本證明與原本無異。
不得再抗告。
                                      書記官  陳靜姿
中　　華　　民　　國　　96　　年　　11　　月　　5 　　日
